【裁判字號】    89,上訴,1383
【裁判日期】    890920
【裁判案由】    傷害致死
【裁判全文】
臺灣高等法院臺中分院刑事判決                  八十九年度上訴字第一三八三號
    上  訴  人
    即  被  告  甲○○
    指定辯護人  本院公設辯護人郭博益
右上訴人因傷害致人於死案件，不服臺灣彰化地方法院八十九年度訴字第四七號中華
民國八十九年五月二十六日第一審判決（起訴案號：臺灣彰化地方法院檢察署八十八
年度偵字第一○四二三號），提起上訴，本院判決如左：
    主    文
原判決撤銷。
甲○○傷害人之身體因而致人於死，處有期徒刑捌年，褫奪公權肆年。
    事    實
一、甲○○（綽號阿罔）與簡木容係朋友關係，甲○○知悉簡木容有施用毒品之行為
    並染有肝疾，甲○○並為此常拿青草藥供簡木容使用。民國（下同）八十八年（
    起訴書誤繕為八十九年）九月十八日下午五時許，甲○○到彰化縣員林鎮○○路
    「萬善堂」旁邊即張津所擺設之臭豆腐攤內消費，遇到簡木容，簡木容因懷疑甲
    ○○曾向警方密報其有施用毒品，為此向甲○○質問，並因而與甲○○發生口角
    爭執，甲○○一時氣憤，在依當時之客觀情形可預見簡木容可能會因刀傷加速凝
    血功能異常而併發敗血性休克死亡之情形下，甲○○竟基於傷害簡木容身體之犯
    意，反手（即刀背向上，刀尖向下）持拿簡木容所有放在桌上之一把水果刀（未
    扣案，案發後已由甲○○丟棄），朝簡木容之左胸（頭頂下三十公分、左側中線
    處）刺入一刀（由右往左、上往下、前往後），經第二肋間於左上肺葉造成二公
    分破孔，併發血、氣胸，簡木容雖被立即送往彰化基督教醫院急救，仍因在此刀
    傷刺創壓力下，加上本身有肝硬化疾病加速凝血功能異常，導致併發敗血性休克
    ，而於同年九月二十七日下午六時五十五分不治死亡。甲○○在行兇後，即駕車
    逃逸，惟因警方據報已查知係甲○○涉案而四處追捕，甲○○才於同年十一月一
    日到彰化縣警察局員林分局投案。
二、案經彰化縣警察局員林分局報請臺灣彰化地方法院檢察署檢察官偵查起訴。
    理    由
一、訊據被告甲○○（以下簡稱為被告）雖坦承伊確知悉被害人簡木容有罹患肝疾，
    亦坦承伊於八十八年九月十八日下五時許，在彰化縣員林鎮○○路「萬善堂」旁
    邊即張津所擺設之臭豆腐攤內，曾因簡木容懷疑伊向警方密報簡木容施用毒品之
    事，受到簡木容質問，二人為此發生口角爭執，惟被告矢口否認伊有故意持刀傷
    害被害人簡木容因而致人於死之犯行，辯稱：伊與簡木容發生口角之後，簡木容
    即持水果刀要刺伊，伊當時僅有隨手撥開其持拿之水果刀，簡木容不知如何即受
    刀傷，後來水果刀掉在地上，伊怕簡木容再撿起水果刀刺伊，即將刀拾起，旁邊
    的人卻生誤會並喊伊殺人，伊才將水果刀丟在水溝旁邊的空地，伊實無傷害或殺
    害簡木容之犯意與行為，應不為罪等情。
二、惟查，被告確有於前開時、地，持被害人簡木容所有之水果刀向簡木容之左胸刺
    入一刀之事實，業據當時在場之證人宋輝亮、張津及蔡厚等人分別於警訊及檢察
    官訊問時，均證述綦詳。如宋輝亮於警訊時已證稱：「甲○○與簡木容不知因何
    事發生口角，甲○○就從桌上拿起水果刀用右手刺入簡木容之左胸，後開著白色
    小客車由員鹿路轉至善街逃逸」（見相驗卷宗第十一頁）等語，於檢察官訊問時
    ，亦再為相同之證述（見相驗卷宗第二十頁）。另證人張津於警訊時亦證稱：「
    簡木容因與一名外號叫阿罔（即甲○○）發生口角，阿罔就從桌上取出水果刀，
    右手持刀並直接刺向簡木容左胸，後開車由員鹿路轉至善街逃逸」等情無誤（見
    相驗卷宗第十三頁）。證人蔡厚除於警訊時證稱其在甲○○拿起刀之前，有向甲
    ○○勸阻之外（見相驗卷宗第三四頁），於檢察官偵查中並亦證稱：「簡木容與
    被告不知何故發生爭執，我看到被告持簡木容置於桌上之水果刀，簡木容砸破酒
    瓶，被告即持水果刀刺向簡木容，簡木容當時並沒有拿酒瓶攻擊」等情（見八十
    八年度偵字第一○四二三號偵查卷宗第二十八頁）。是依上開證人之前開證詞，
    被告確有持被害人簡木容所有之水果刀，向簡木容之左胸刺入一刀，應無可疑。
    而被害人簡木容死亡之後，經檢察官會同法醫師相驗並鑑定死因，亦鑑認被害人
    簡木容所受刀創之部位係在左胸即頭頂下三十公分、左側中線處，另此刀創外傷
    ，係單面刀刃銳器刺創，刀背向上，刀尖向下，由左至右，上往下、前往後，經
    第二肋間於左上肺葉二公分破孔，此亦有法務部法醫研究所（八八）法醫所醫鑑
    字第一一一五號鑑定書一份在卷（見相驗卷宗第五十至五十八頁）可憑，此受創
    之部位亦與前開證人所證相符。堪證被告辯稱：係被害人簡木容持水果刀要刺伊
    ，伊當時僅有隨手撥開其持拿之水果刀，簡木容不知如何即受傷云云，殊與事實
    不符，不足採信。另被告與被害人簡木容於案發時，既先有口角爭執，理應會引
    起在場之宋輝亮與蔡厚等人之注意。是前開證人於原審及本院訊問時，改稱並未
    目睹被告持刀刺入簡木容左胸之經過，核與情理有違，亦不足採信。審酌上情，
    本院認被告確有於前開時、地，持被害人簡木容所有之水果刀，向簡木容之左胸
    刺入一刀，應可認定。次查，被害人簡木容確係在此左胸刺創之壓力下，加上本
    身有肝硬化疾病加速凝血功能異常，併發敗血性休克死亡，其死因於刺創有間接
    關係之存在，亦經檢察官督同檢驗員相驗及法醫解剖，鑑定死因屬實，此有彰化
    基督教醫院法醫參考病歷摘要、解剖筆錄、相驗屍體證明書、驗斷書及上開鑑定
    書一份在卷（見同上相驗卷宗）可憑。被告既坦承知悉被害人簡木容罹染肝疾，
    依當時之客觀情形，應可預見簡木容可能會因刀傷加速凝血功能異常而併發敗血
    性休克死亡。在此情形，被告竟仍基於傷害簡木容身體之犯意，持前開水果刀刺
    入簡木容之左胸，以致簡木容終因本身有肝硬化疾病加速凝血功能異常，併發敗
    血性休克死亡，此除堪以認定被告之傷害行為，與此所生被害人簡木容死亡之加
    重結果，其間存有相當因果關係之外，亦可認定被告對被害人簡木容死亡之加重
    結果，並無不能預見其發生之情形。綜上所述，本案被告之犯罪事證明確，其罪
    行洵堪認定。核其所為，係犯刑法第二百七十七條第二項前段之傷害因而致人於
    死罪。
三、原審判決就被告前開所犯，予以論罪科刑，固非無見。惟原審判決對於被告所以
    持刀傷害被害人簡木容之原因，及對簡木容因而死亡之時間，均未詳予認定，對
    於被告持刀傷害被害人簡木容之行為，與被害人簡木容之受傷死亡，其間有無相
    當因果關係，亦未於判決理由之中予以認定敘明。是本案被告上訴否認犯罪，雖
    無理由，惟原審判決既有上開可議之處，即屬無可維持，自應由本院將原審判決
    撤銷，並予以改判。爰審酌被告雖無前科，但其與被害人係朋友人關係，竟因一
    時口角而萌生傷害犯意，而造成被害人簡木容死亡之結果，其於犯罪之後，迄今
    又未賠償被害人家屬所受損害等一切犯罪情狀，仍量處有期徒刑八年。又被告因
    細故即持刀傷人致死，依其犯罪之性質，本院亦認有宣告褫奪公權之必要性，爰
    併宣告褫奪公權四年。
四、據上論斷，應依刑事訴訟法第三百六十九條第一項前段、第三百六十四條、第二
    百九十九條第一項前段、刑法第二百七十七條第二項前段、第三十七條第二項，
    判決如主文。
本案經檢察官乙○○到庭執行職務。
中      華      民      國    八十九     年      九       月     二十   日
                                  臺灣高等法院臺中分院刑事第三庭
                                        審判長法  官  方  艤  駐
                                              法  官  胡  忠  文
                                              法  官  廖  柏  基
右正本證明與原本無異。
如不服本判決應於收受送達後十日內向本院提出上訴書狀，其未述上訴之理由者並
得於提起上訴後十日內向本院補提理由書（均須按他造當事人之人數附繕本）。
                                              書記官  柯  孟  伶
中      華      民      國    八十九     年      九       月    二十一  日
附錄條文
刑法第二百七十七條：
傷害人之身體或健康者，處三年以下有期徒刑，拘役或一千元以下罰金。
犯前項之罪，因而致人於死者，處無期徒刑或七年以上有期徒刑，致重傷者，處三年
以上，十年以下有期徒刑。                                                Ｉ


司法院資訊處製作；財團法人民間司法改革基金會備份。
